【裁判字號】    99,簡上,1
【裁判日期】    990531
【裁判案由】    請求確定界址
【裁判全文】
臺灣高雄地方法院民事判決               99年度簡上字第1號
上  訴  人  丙○○
            乙○○
兼  共  同
訴訟代理人  丁○○
被 上訴 人  甲○○
上列當事人間請求確定界址事件，上訴人對於本院岡山簡易庭民
國98年10月30日所為第一審簡易判決（98年度岡簡字第349 號）
提起上訴，經本院於99年5月17日言詞辯論終結，判決如下：
    主  文
上訴駁回。
第二審訴訟費用由上訴人負擔。
    事 實 及 理 由
一、上訴人主張：
  (一)上訴人共有坐落高雄縣路竹鄉○○段222 地號（重測前一甲
    段116 地號）土地（下稱系爭Ａ土地）與被上訴人所有同段
    224 地號（重測前一甲段117-1 地號）土地（下稱系爭Ｂ土
    地）相鄰。上訴人於民國85年間，先後二次申請高雄縣路竹
    地政事務所（下稱路竹地政）鑑界結果，界樁及界址完全相
    同，惟於97年度重測時，因界樁遭人破壞，且於國道一號高
    速公路徵收土地時，測量人員誤將圍籬當成界樁，致重測有
    誤。爰於原審聲明：確定系爭Ａ、Ｂ土地，以如附圖G-
    H-L-M-N-F 連接線（下稱系爭甲連接線）為界址。
  (二)原審判決上訴人全部敗訴，而提起上訴，除援用原審之主張
    及陳述外，並於本院補稱：(1)重測承辦員測量系爭Ａ土地南
    邊時，未完全立樁，造成東邊起樁錯誤，致東邊線連接北邊
    線往南落差，而將應屬系爭Ａ土地與同段118 地號土地，割
    給系爭Ｂ土地。又內政部國土測繪中心（下稱國測中心）依
    前開錯誤起點進行測繪，亦有錯誤。(2)國測中心係依當地居
    民所為之籬笆為界線，並非依實際測量方式來界定，導致系
    爭Ａ、Ｂ土地之界址南移。
  (三)爰於本院聲明：(1)原判決廢棄。(2)確定系爭Ａ、Ｂ土地，以
    系爭甲連接線為界址。
二、被上訴人則以：
  (一)被上訴人於91年間，經由法院拍賣程序購得系爭Ｂ土地，自
    不可能於85年鑑界時到場指界。又本件除經路竹地政重測外
    ，亦經國測中心測量鑑定界址應為如附圖G-H-I-J-K- F 連
    接線（下稱系爭乙連接線）。
  (二)原審判決上訴人全部敗訴，因上訴人提起本件上訴，而援用
    原審之主張及陳述。並聲明：上訴駁回。
三、本件簡化之爭點為：
    系爭Ａ、Ｂ土地之界址為如附圖G-H-L-M-N-F ？或如附圖G-
    H-I-J-K-F？
四、本院得心證之理由如下：
  (一)系爭Ａ土地為上訴人共有，系爭Ｂ土地則為被上訴人所有，
    並系爭Ａ、Ｂ土地於97年度重測時，兩造指界不一致，發生
    土地界址爭議，有系爭Ａ、Ｂ土地登記謄本各1 份（見原審
    卷第19至21頁）、地籍圖謄本1 紙（見原審卷第12頁）、高
    雄縣政府97年12月18日府地測字第0970302754號函（見原審
    卷第8至11頁）等附卷可稽。
  (二)查，本件經原審會同兩造及國測中心，鑑定測量結果認：「
    本案係使用精密電子測距經緯議，在系爭土地附近周圍檢測
    97年度重測時測設之圖根點，並經檢核合格後作為該測區之
    控制點，然後以各圖根點為基點，用上列儀器分別施測系爭
    土地及附近界址點，並將各點施測計算之數值坐標輸入電腦
    ，經自動繪圖儀展繪於鑑測原圖上，展繪本案有關土地地籍
    圖經界線，然後依據高雄縣路竹地政事務所保管之地籍圖、
    宗地資料、地籍調查表、歷年土地複丈圖等資料，與前項成
    果核對檢核測定於鑑測原圖上，因系爭土地範圍較大，為求
    完整性，故作成比例尺1/600 鑑定圖」、「鑑定結果：附圖
    G-H-I-J-K-F 連接線係重測後地籍圖經界線位置」等情，有
    勘驗筆錄（見原審卷第83、84頁）、國測中心98年7 月29日
    測籍字第0980007299號函暨所附土地鑑定書等相關資料1 份
    （見原審卷第91至104 頁）可按。而國測中心係以精密儀器
    量測、展繪系爭Ａ、Ｂ土地界線，且參酌路竹地政相關資料
    ，據為本件鑑定結果，應可採認。據上，足認系爭Ａ、Ｂ土
    地間之界址，應為系爭乙連接線。
  (三)上訴人雖主張國測中心依路竹地政錯誤起點進行測繪，且依
    當地居民所為之籬笆為界線，並非以實際測量方式來界址，
    致系爭Ａ、Ｂ土地之界址往南移云云。惟查，國測中心係於
    系爭Ａ、Ｂ土地附近周圍，檢測97年度地籍圖重測時測設之
    圖根點，並經檢核合格後，始作為該測區之控制點，並無認
    定錯誤之情事；又本件測量係施測系爭土地及附近界址點，
    將各點施測計算之數值坐標輸入電腦，經自動繪圖儀展繪於
    鑑測原圖上，展繪本件有關土地地籍圖經界線，然後依據路
    竹地政保管之地籍圖、宗地資料、地籍調查表、歷年土地複
    丈圖等資料，與前項成果核對檢核測定於鑑測原圖上，作成
    鑑定圖，並非僅依據當地居住所圍之籬笆為界線；且系爭Ａ
    、Ｂ土地上並無籬笆，自無界址與籬笆是否相符之疑義等情
    。亦有國測中心99年5 月5 日測籍字第0990004240號函（見
    本院審卷第72頁）可考。據上，國測中心既以精密儀器實際
    量測，並經檢核合格，始認定本件測量之控制點，而非單純
    依路竹地政重測所用之控制點，且於施測後，復將各點施測
    計算之數值坐標輸入電腦，經自動繪圖儀展繪有關土地地籍
    圖經界線，再行核對路竹地政保管之相關資料，自無所謂未
    實際測量，直接以籬笆為界線之情事。從而，上訴人執上情
    ，主張應以系爭甲連接線為界址云云，即屬無據。
五、綜上所述，堪認系爭Ａ、Ｂ土地間之界址，為系爭乙連接線
    。原審為如上之認定並無不合，上訴意旨指摘原判決不當，
    求予廢棄改判，為無理由，應予駁回。
六、本件事證已臻明確，兩造其餘攻擊防禦方法，核與判決結果
    無影響，爰不逐一論述，併此敘明。
七、據上論結，本件上訴為無理由，依民事訴訟法第436 條之1
    第3 項、第449 條第1 項、第78條，判決如主文。
中    華    民    國    99    年     5    月    31    日
                  民事第五庭  審判長法  官  李昭彥
                                    法  官  李育信
                                    法  官  洪榮家
以上正本證明與原本無異。
本件不得上訴。
中    華    民    國    99    年     5    月    31    日
                                    書記官  胡美儀

司法院資訊處製作；財團法人民間司法改革基金會備份。
